臺灣桃園地方法院刑事簡易判決　　　　100年度審簡字第150號
公　訴　人　臺灣桃園地方法院檢察署檢察官
被　　　告　王派任
　　　　　　王派震
　　　　　　王派雙
上列被告因詐欺案件，經檢察官提起公訴（99年度偵字第2192號
），被告自白犯罪，本院認為宜以簡易判決處刑，爰不經通常審
判程序，逕以簡易判決處刑如下：
    主  文
王派任共同意圖為自己不法之所有，以詐術使人將本人之物交付
，處有期徒刑肆月，如易科罰金，以銀元佰元即新臺幣玖佰元
折算壹日，減為有期徒刑貳月，如易科罰金，以銀元佰元即新
臺幣玖佰元折算壹日。緩刑年，緩刑期間王派任應給付曾源貴
新臺幣拾萬元，於民國一百年六月三十日前，給付新臺幣拾萬
元，其餘自民國一百年七月起，每月月底給付新臺幣壹萬元，至
全部清償完畢之日止，如有一期未履行，視為全部到期。
王派震共同意圖為自己不法之所有，以詐術使人將本人之物交付
，處有期徒刑肆月，如易科罰金，以銀元佰元即新臺幣玖佰元
折算壹日，減為有期徒刑貳月，如易科罰金，以銀元佰元即新
臺幣玖佰元折算壹日。緩刑年，緩刑期間王派震應給付曾源貴
新臺幣拾萬元，於民國一百年六月三十日前，給付新臺幣伍萬
元，其餘自民國一百年七月起，每月月底給付新臺幣壹萬元，至
全部清償完畢之日止，如有一期未履行，視為全部到期。
王派雙共同意圖為自己不法之所有，以詐術使人將本人之物交付
，處有期徒刑肆月，如易科罰金，以銀元佰元即新臺幣玖佰元
折算壹日，減為有期徒刑貳月，如易科罰金，以銀元佰元即新
臺幣玖佰元折算壹日。緩刑年。
    事實及理由
一、本件除證據部分補充被告王派任、王派震及王派雙於本院準
    備程序中之自白外，餘犯罪事實及證據均引用檢察官起訴書
    之記載（如附件）。
二、按刑法業於95年7 月1 日施行，修正後刑法第2 條第1 項之
    規定：「行為後法律有變更者，適用行為時之法律。但行為
    後之法律有利於行為人者，適用最有利於行為人之法律」，
    係規範行為後法律變更所生新舊法比較適用之準據法，於新
    法施行後，應適用新法第2 條第1 項之規定，為「從舊從輕
    」之比較；比較時應就罪刑有關之共犯、未遂犯、想像競合
    犯、牽連犯、連續犯、結合犯，以及累犯加重、自首減輕暨
    其他法定加減原因（如身分加減）與加減例等一切情形，綜
    其全部罪刑之結果而為比較（最高法院95年第8 次刑事庭會
    議決議參照）。查被告行為後，有下列規定之修正：(一)罰金
    刑之計算單位及處罰部分：刑法施行法增訂第1 條之1 ：「
    中華民國94年1 月7 日刑法修正施行後，刑法分則編所定罰
    金之貨幣單位為新臺幣。94年1 月7 日刑法修正時，刑法分
    則編未修正之條文定有罰金者，自94年1 月7 日刑法修正施
    行後，就其所定數額提高為三十倍。但72年6 月26日至94年
    1 月7 日新增或修正之條文，就其所定數額提高為三倍。」
    ，則刑法第339 條第1 項規定之罰金部分，應認亦隨同修正
    。因罰金罰鍰提高標準條例已廢止，且刑法施行法第1 條之
    1 僅係規範如何將刑法分則罰金刑之單位由「銀元」轉換為
    「新臺幣」，未就各該分則之實際內涵加以變更，故就修正
    之罰金刑最高度部分，不生新舊法比較問題而應直接適用裁
    判時法。惟因修正後刑法第33條第5 款已將罰金刑科處1 元
    以上調整為新臺幣1 千元以上，以百元計算之，經比較修正
    前後規定之罰金刑，就修正之罰金刑最低度部分，行為時法
    較有利於被告。(二)緩刑部分：因緩刑屬刑罰權執行之規範事
    項，並非刑罰權形成之規範事項，其宣告應適用修正後刑法
    第74條之規定，無庸為修正前後法律之比較（最高法院95年
    第8 次刑事庭會議決議意旨參照）。核被告3 人所為，均係
    犯刑法第339 條第1 項之詐欺取財罪。被告3 人就本案犯罪
    事實，具有犯意聯絡及行為分擔，應論以共同正犯。爰審酌
    被告3 人犯罪之動機、目的、手段及所生之損害，惟犯後均
    終能坦承犯行，態度尚可且被告王派任及王派震2 人已與告
    訴人曾源貴達成調解等一切情狀，分別量處如主文所示之刑
    。又本件被告3 人於行為時之刑法第41條第1 項前段規定：
    「犯最重本刑為5 年以下有期徒刑以下之刑之罪，而受6 個
    月以下有期徒刑或拘役之宣告，因身體、教育、職業、家庭
    之關係或其他正當事由，執行顯有困難者，得以1 元以上3
    元以下折算1 日，易科罰金。」，又被告3 人行為時之易科
    罰金折算標準，修正前罰金罰鍰提高標準條例第2 條前段（
    現已刪除）規定，就其原定數額提高為100 倍折算1 日，則
    本件被告行為時之易科罰金折算標準，應以銀元300 元折算
    1 日，經折算為新臺幣後，應以新臺幣900 元折算為1 日。
    惟被告行為後，新修正之刑法第41條第1 項前段則規定：「
    犯最重本刑為5 年以下有期徒刑以下之刑之罪，而受6 個月
    以下有期徒刑或拘役之宣告者，得以新臺幣1 千元、2 千元
    或3 千元折算1 日，易科罰金。」，比較修正前後之易科罰
    金折算標準，以95年7 月1 日修正公布施行前之規定，較有
    利於被告。又被告3 人所犯上開之罪，在96年4 月24日以前
    所犯，所犯刑法第339 條第1 項之罪，雖為中華民國九十六
    年罪犯減刑條例第3 條第1 項第15款所定不予減刑之罪，惟
    其宣告刑未逾有期徒刑1 年6 月，合於同條例第3 條第1 項
    減刑條件，爰依同條例第2 條第1 項第3 款減其宣告刑二分
    之一，並依修正後刑法第2 條第1 項前段規定，適用被告行
    為時即依修正前刑法第41條第1 項前段、廢止前罰金罰鍰提
    高標準條例第2 條，諭知易科罰金之折算標準。末查，被告
    3 人前皆未曾受有期徒刑以上刑之宣告，有臺灣高等法院被
    告全國前案紀錄表各1 紙附卷可憑，因一時失慮致罹刑典，
    然事後坦承犯行，深具悔意，並已與告訴人曾源貴達成調解
    ，此有調解委員調解單、調解筆錄各1 份在卷可稽，且經告
    訴人曾源貴到庭表示願意予其緩刑機會，經此刑之宣告後，
    應知警惕而無再犯之虞，本院因認對被告所宣告之刑，以暫
    不執行為適當，爰依刑法第74條第1 項第2 款之規定，併予
    宣告如主文所示之緩刑期間，且為促使被告確實依約履行賠
    償義務，併依同法第74條第2 項第3 款之規定，命被告王派
    任及王派震2 人於緩刑期間內，向告訴人支付如主文所示之
    金額，用勵自新。
三、應適用之法條：刑事訴訟法第449 第2 項、第3 項、第454
    條第2 項，刑法第2 條第1 項前段、第339 條第1 項、第41
    條第1 項前段、第74條第1 項第1 款、第2 項第3 款，修正
    前刑法第41條第1 項前段，刑法施行法第1 條之1 第1 項、
    第2 項前段，廢止前罰金罰鍰提高標準條例第2 條，中華民
    國九十六年罪犯減刑條例第2 條第1 項第3 款、第7 條、第
    9 條。
四、如不服本判決，得自收受判決送達之日起10日內，向本院提
    出上訴書狀，上訴於第二審法院。
中    華    民    國    100   年    6     月    10    日
                      刑事庭  法  官  潘怡華
以上正本證明與原本無異。
                              書記官  戴育萍
中    華    民    國    100   年    6     月    10    日
附錄論罪科刑依據之法條：
中華民國刑法第339 條第1 項（普通詐欺罪）
意圖為自己或第三人不法之所有，以詐術使人將本人或第三人之
物交付者，處5 年以下有期徒刑、拘役或科或併科1 千元以下罰
金。
附件：
臺灣桃園地方法院檢察署檢察官起訴書
                                      99年度偵字第2192號
    被      告  王派任  男  55歲（民國○○年○○月○○日生）
                        住桃園縣中壢市○○街26號
                        居桃園縣中壢市○○里○○街33號
                        國民身分證統一編號：Ｚ000000000號
                王派震  男  60歲（民國○○年○月○日生）
                        住新竹縣關西鎮錦山230之2號臨
                        居桃園縣龍潭鄉高平村牛欄河9號
                            之1
                        國民身分證統一編號：Ｚ000000000號
                王派雙  男  53歲（民國○○年○○月○日生）
                        住桃園縣中壢市○○街28號
                        國民身分證統一編號：Ｚ000000000號
上列被告因詐欺案件，已經偵查終結，認應該提起公訴，茲將犯
罪事實及證據並所犯法條分敘如下：
        犯罪事實
一、王派任、王派震及王派雙原係桃園縣中壢市○○段0000-000
    0地號土地之共有人，業於民國91年5月21日知悉該地號土地
    業經其父王興申同意作為供公眾通行使用之私設巷道，竟共
    同基於意圖為自己不法所有之詐欺犯意聯絡，於94年5月5日
    ，在桃園縣中壢市○○街6號以刻意隱瞞該地號土地係公眾
    得通行之私設巷道，並於買賣契約上載明「本件非道路用地
    」之保證事項之手段，陷曾源貴信以為真陷於錯誤，以新臺
    幣84萬元購買該地號土地，並於同年月20日辦理移轉登記；
    嗣於告訴人買受該地號土地後，整理土地卻遭當地居民抗議
    ，始知受騙。
二、案經告訴人曾源貴訴由本署偵辦。
        證據並所犯法條
一、證據清單暨待證事實
    ┌──┬──────────┬──────────┐
    │編號│證    據    清    單│待    證    事    實│
    ├──┼──────────┼──────────┤
    │ 一 │被告王派任、王派雙及│(一)曾因前開犯罪事實欄│
    │    │王派震於偵查中之供述│  所示土地，是否供公│
    │    │                    │  眾通行之情事，於91│
    │    │                    │  年5月21日上午9時30│
    │    │                    │  分許，在中壢市公所│
    │    │                    │  3樓簡報室開協調會 │
    │    │                    │  之事實            │
    │    │                    │(二)於渠等父親過世後，│
    │    │                    │  有將該地號土地圍起│
    │    │                    │  來，不讓他人通行之│
    │    │                    │  事實              │
    │    │                    │(三)告訴人曾源貴於94年│
    │    │                    │  間主動找被告3人購 │
    │    │                    │  買該地號土地之事實│
    │    │                    │(四)於94年5月5日就該地│
    │    │                    │  號土地簽立買賣契約│
    │    │                    │  時，係告訴人要求特│
    │    │                    │  別註明「乙方保證本│
    │    │                    │  標的物為住宅區，且│
    │    │                    │  非道路使用地」等詞│
    │    │                    │  之事實            │
    ├──┼──────────┼──────────┤
    │ 二 │告訴人曾源貴之指訴  │(一)購買該地號土地前，│
    │    │                    │  無法自土地謄本上得│
    │    │                    │  知是否為道路用地之│
    │    │                    │  事實              │
    │    │                    │(二)於94年間主動請仲介│
    │    │                    │  向被告3人詢問購買 │
    │    │                    │  該地號土地之事實  │
    │    │                    │(三)於94年5月5日就該地│
    │    │                    │  號土地簽立買賣契約│
    │    │                    │  時，經再三向被告3 │
    │    │                    │  人確認該地號土地之│
    │    │                    │  狀況，並要求特別註│
    │    │                    │  明「乙方保證本標的│
    │    │                    │  物為住宅區○○○道│
    │    │                    │  路使用地」等詞之事│
    │    │                    │  實                │
    │    │                    │(四)於買受該地號土地，│
    │    │                    │  整理土地時，經當地│
    │    │                    │  民眾抗議之事實    │
    ├──┼──────────┼──────────┤
    │ 三 │證人廖如怡之具結證述│(一)94年間係曾源貴請其│
    │    │                    │  向被告3人提及買賣 │
    │    │                    │  該地號土地事宜之事│
    │    │                    │  實                │
    │    │                    │(二)該地號土地於賣出前│
    │    │                    │  ，即有鋪柏油、圍柵│
    │    │                    │  欄之事實          │
    │    │                    │(三)於94年5月5日就該地│
    │    │                    │  號土地簽立契約當天│
    │    │                    │  ，有應告訴人要求特│
    │    │                    │  別加註「乙方保證本│
    │    │                    │  標的物為住宅區，且│
    │    │                    │  非道路使用地」等字│
    │    │                    │  樣，且被告3人均未 │
    │    │                    │  表示任何意見之事實│
    ├──┼──────────┼──────────┤
    │ 四 │證人蕭良禎之具結證述│(一)被告3人自渠等父親 │
    │    │                    │  過事後，即知悉該地│
    │    │                    │  號土地係供公眾通行│
    │    │                    │  土地之事實        │
    │    │                    │(二)曾因前開犯罪事實欄│
    │    │                    │  所示土地，是否供公│
    │    │                    │  眾通行之情事，於91│
    │    │                    │  年5月21日上午9時30│
    │    │                    │  分許，在中壢市公所│
    │    │                    │  3樓簡報室開協調會 │
    │    │                    │  之事實            │
    │    │                    │(三)於前開協調會後，曾│
    │    │                    │  私下拜託被告王派雙│
    │    │                    │  、王派任2人，使該 │
    │    │                    │  地號土地成為公眾通│
    │    │                    │  行土地之事實      │
    ├──┼──────────┼──────────┤
    │ 五 │有關中壢市明德里19鄰│被告3人曾於91年5月21│
    │    │南雄22巷地主強行封路│日參與中壢市明德里19│
    │    │協調會會議紀錄及結論│鄰南雄22巷地主強行封│
    │    │                    │路協調會，知悉所繼承│
    │    │                    │之中壢市○○段360-43│
    │    │                    │地號土地有作為供公眾│
    │    │                    │通行使用之私設巷道爭│
    │    │                    │議之事實            │
    │    │                    │                    │
    ├──┼──────────┼──────────┤
    │ 六 │94年5月5日不動產買賣│告訴人與被告3人於94 │
    │    │契約書              │年5月5日就該地號土地│
    │    │                    │所簽立之買賣契約書，│
    │    │                    │在特別約定中有載明「│
    │    │                    │乙方保證本標的物為住│
    │    │                    │宅區○○○道路使用地│
    │    │                    │」之事實            │
    └──┴──────────┴──────────┘
二、按刑法第339條詐欺罪之成立固以行為人有施用詐術之行為
    為必要，然所謂詐術行為，不以積極之語言、文字、肢體、
    舉動或兼有之綜合表態等為限，其因消極之隱瞞行為，致使
    被害人陷於錯誤，亦包括在內。若行為人有不法所有之意圖
    ，而故意隱瞞部分事實，致使被害人誤信第三人為財物或不
    正利益之受益人，行為人則於相關行為過程中伺機或其後截
    取該財物或不正利益，該消極的隱瞞行為，自屬詐術行為之
    一種，最高法院90年度台上字第7781號判決意旨參照。是核
    被告王派任等3人所為係犯刑法第339條第1項之詐欺取財罪
    嫌。被告王派任3人間，各有犯意聯絡、行為分擔，均為共
    同正犯。
三、依刑事訴訟法第251條第1項提起公訴。
  此  致
臺灣桃園地方法院
中    華    民    國    99    年    12    月    27    日
                              檢察官  蔡孟利
                                      林思吟
本件證明與原本無異
中    華    民    國   100    年     2    月    14    日
                              書記官  王渝錚
收受原本日期100年2月14日
參考法條:
中華民國刑法第339條
（普通詐欺罪）
意圖為自己或第三人不法之所有，以詐術使人將本人或第三人之
物交付者，處 5 年以下有期徒刑、拘役或科或併科 1 千元以下
罰金。
以前項方法得財產上不法之利益或使第三人得之者，亦同。
前二項之未遂犯罰之。